臺灣臺北地方法院民事判決　九十一年度婚字第七五八號
　　原　　　告　甲○○
　　被　　　告　高　蕭
右當事人間請求離婚事件，本院判決如左：
    主    文
准原告與被告離婚。
訴訟費用由被告負擔。
    事    實
甲、原告方面：
一、聲明：如主文第一項所示。
二、陳述：原告與被告於民國四十四年間結婚後，共同生活二十六年，惟被告在七十
    年間，即無故離家出走，並遷移戶籍，迄今已二十一年。原告雖於八十二年五月
    十九日登報，亦未獲被告之回應，顯係惡意遺棄原告，現仍在繼續狀態之中，又
    兩造既因可歸責於被告之原因而分居長達二十一年，兩造婚姻關係顯有重大事由
    而無法繼續維持。爰依民法第一千零五二條第一項第五款、第二項之規定，訴請
    離婚。
三、證據：提出戶籍謄本及報紙影本各一件為證。
乙、被告方面：
一、聲明：同意與被告離婚。
二、陳述：被告雖因出外賺錢，以及因遭聲請人毆打頭部，故於二十餘年前離家外出
    ，但起初一個星期曾回去一次煮飯、煮菜，最近一年多才沒有回去。惟兩造確實
    並未同居達二十一年，且婚姻已無法繼續維持下去。
丙、本院依職權訊問兩造之孫女蕭怡妏。
    理    由
一、兩造間有婚姻關係現仍存續中，業據原告提出戶籍謄本配偶欄記載可證，並為被
    告所是認，堪信為真實。
二、原告起訴主張：兩造於四十四年間結婚，婚後共同生活二十六年，詎被告竟於七
    十年間離家出走，已達二十一年之久，迄今均未與原告同居之事實，業據原告陳
    述明確，並提出戶籍謄本及報紙影本為證；而被告亦不否認離家外出，未與原告
    共同居住之情事無訛，況證人即兩造之孫女謝舒茹（七十一年七月八日生）亦到
    庭陳稱：「（兩造分居）最少十幾年了）」、「（問：高蕭有沒有回去過原告的
    住處？）有回去，但是沒有過夜，一個月約回去一、二次。最近比較少」等節確
    實（參本院九十一年十月十七日言詞辯論筆錄），核與兩造所述渠等分居之狀況
    大致相符，堪信原告前開主張為真實。至於被告固然抗辯其離家外出之原因係因
    出外賺錢或遭原告毆打云云，然前揭事由中，有關「出外賺錢」乙情並非得以主
    張長期別居之正當事由，何況被告亦未對於指述離家前曾遭原告傷害一節舉證屬
    實（即原告亦堅決否認），是知被告就其爭執情節，未能善盡舉證責任，要難採
    信。
三、按夫妻有難以維持婚姻之重大事由者，夫妻之一方得請求離婚，民法第一千零五
    十二條第二項前段定有明文。又婚姻係以夫妻共同生活為目的，夫妻雙方應以誠
    摯互信為基礎，相互扶持，共同建立和諧美滿之家庭，倘雙方因理念上之重大差
    異，事實上已經各自獨立生活多時，雙方誠摰互信之感情基礎，已經不復存在，
    依一般人之生活經驗，顯然難期修復，雙方共同生活的婚姻目的已經不能達成，
    而其事由之發生，依一般社會感情，尚難認為應完全歸責於夫妻之一方時，應可
    認係民法第一千零五十二條第二項所定難以維持婚姻之重大事由。經查本件被告
    離家二十一年未與原告共同居住，堪認其無意維持婚姻，兩造感情基礎，已經不
    復存在，依一般人之生活經驗，顯然難期修復（按兩造於本院九十一年十月十七
    日之言詞辯論程序中均稱皆願離婚），且乏證據認定原告係過失責任較大之一方
    。從而，原告依民法第一千零五十二條第二項規定請求判決其與被告離婚，應予
    准許。
四、又本件原告原係主張依民法第一千零五十二條第五款及第二項之規定訴訟標的訴
    請離婚，其雖僅有單一之聲明，但訴訟標的則有數項，為重疊的訴之合併，本院
    既認原告依同法條第二項之規定請求離婚為有理由，有如上述，則就原告主張之
    其餘事由，即無再予審酌之必要，爰不予逐一論述，併此敘明（最高法院七十一
    年台上字第二三八號判決意旨參照）。
五、據上論結：原告之訴為有理由，依民事訴訟法第七十八條，判決如主文。
中　　　華　　　民　　　國　　九十一　　年　　　十　　　　月　　廿四　　日
                                  家事法庭法      官  蕭胤瑮
右正本係照原本作成。
如不服本判決，應於收受送達後二十日內向本院提出上訴狀。
中　　　華　　　民　　　國　　九十一　　年　　　十　　　　月　　廿四　　日
　　　　　　　　　　　　　　　　　　　　　法院書記官  蔡健忠
